【裁判字號】    98,台上,1950
【裁判日期】    980409
【裁判案由】    違反台灣地區與大陸地區人民關係條例
【裁判全文】
最高法院刑事判決            九十八年度台上字第一九五０號
上  訴  人  甲  ○
選任辯護人  林吉雄律師
上列上訴人因違反台灣地區與大陸地區人民關係條例案件，不服
台灣高等法院台南分院中華民國九十五年八月十六日第二審判決
（九十四年度上訴字第一００六號，起訴案號：台灣雲林地方法
院檢察署九十三年度偵字第二二四一號），提起上訴，本院判決
如下：
    主  文
上訴駁回。
    理  由
按刑事訴訟法第三百七十七條規定：上訴於第三審法院，非以判
決違背法令為理由，不得為之。是提起第三審上訴，應以原判決
違背法令為理由，係屬法定要件，如果上訴理由書狀並未依據卷
內訴訟資料，具體指摘原判決不適用何種法則或如何適用不當，
或所指摘原判決違法情事，顯與法律規定得為第三審上訴理由之
違法情形，不相適合時，均應認其上訴為違背法律上之程式，予
以駁回。本件原審經審理結果，認為上訴人甲○違反台灣地區與
大陸地區人民關係條例之犯行罪證明確，因認第一審論上訴人以
共同違反不得使大陸地區人民非法進入台灣地區之規定罪，處有
期徒刑十月之判決，為無不合，予以維持，駁回上訴人在第二審
之上訴。已詳敘調查、取捨證據之結果及憑以認定犯罪事實之心
證理由。並就上訴人否認犯行之供詞及其所辯各節認非可採，詳
加指駁。從形式上觀察，原判決關於得上訴第三審之違反台灣地
區與大陸地區人民關係條例部分，並無足以影響判決結果之違法
情形存在。上訴意旨略以：(一)、本件所涉及之在大陸地區辦理之
結婚手續及證明文件，均無法否認其真正，亦無法證明連瑞龍與
大陸地區女子俞雲芳（以上二人均經第一審另案以簡易判決處刑
，並宣告緩刑確定）間無結婚之真意，原判決不察，所為認定有
違證據法則。(二)、依一般經驗法則，連瑞龍既為非法引進入境大
陸女子之人頭，豈可能將俞雲芳攜至其自有住處生活，又俞雲芳
因無法容忍連瑞龍不工作而離家，連瑞龍始向警察局自首俞雲芳
與其係假結婚之事，原判決未詳酌其中矛盾之處，有所違誤等語
。惟按：證據之取捨及犯罪事實之認定，乃事實審法院之職權，
苟其取捨，不違背經驗法則或論理法則，不得任意指為違法；又
證據之證明力如何，由事實審法院本於確信自由判斷之，此項自
由判斷之職權行使，苟係基於吾人日常生活之經驗，而未違背客
觀上應認為確實之定則，又已敘述其何以為此判斷之理由者，亦
不容漫指為違法，而據為適法之第三審上訴理由。原判決綜核證
人即已定讞之共同正犯俞雲芳、連瑞龍之證述，及上訴人於原審
亦不否認：確有與連瑞龍持結婚證明書，於民國九十二年四月初
某日至財團法人海峽交流基金會（下稱海基會）辦理認證，取得
海基會核發之（92）核字第018508號證明書；並於同年五月五日
由連瑞龍以「團聚」名義，填寫「大陸地區人民進入台灣地區保
證書」後，委伊持上開大陸結婚證明書、海基會證明書、戶籍謄
本及委託書，前往內政部警政署入出境管理局（現已改制為內政
部入出國及移民署）申請核准俞雲芳來台團聚事宜，據以取得俞
雲芳之中華民國台灣地區旅行證等情，並參酌卷附戶籍謄本、結
婚登記申請書、海基會（92）核字第018508號證明書、福州市公
證處核發之（2003）榕公證內民字第2560號結婚證明書、流動人
口登記聯單、大陸地區人民進入台灣地區旅行證申請書、大陸地
區人民進入台灣地區保證書、中華民國許可證號為0000000000號
旅行證等證據資料，憑以認定上訴人有違反不得使大陸地區人民
非法進入台灣地區之規定等犯行之論證。而以上訴人所辯：伊並
未接觸到錢，僅幫連瑞龍出一萬多元（未陳明幣別）的飛機票，
他說等到大陸工作會還伊錢；連瑞龍到大陸辦理結婚，伊未參與
，連瑞龍後來回來住在內壢，常到伊家說一起去辦手續；當時伊
也娶大陸老婆，所以有時連瑞龍拜託一起辦；伊當時認為他是真
結婚，至於俞雲芳後來如何進入台灣，伊不曉得，她被逮捕，伊
也不曉得云云，為卸責之詞，殊無足取，於理由內依憑調查所得
之證據，詳加指駁。所為論斷，核無違反客觀存在之經驗或論理
等證據法則。上訴意旨任意指摘原判決採證違法，自非適法之第
三審上訴理由。上訴人此部分上訴違背法律上之程式，應予駁回
。次按裁判上一罪案件之一部分得提起第三審上訴，其餘部分原
雖不得上訴，因審判不可分原則，第三審法院亦應併予審判，係
指得提起第三審上訴部分之上訴合法為前提，如該部分上訴為不
合法，第三審法院既應從程序上予以駁回，而無從為實體上之判
決，對於其餘部分自無從適用審判不可分原則，併為實體上審判
。原判決認上訴人牽連犯刑法第二百十六條、第二百二十條第二
項、第二百十四條之行使公務員登載不實文書罪部分，核係刑事
訴訟法第三百七十六條第一款所列不得上訴於第三審法院之案件
；上訴人對違反台灣地區與大陸地區人民關係條例部分所提起之
第三審上訴，既屬不合法而應從程序上予以駁回，則不得上訴第
三審之行使公務員登載不實文書部分，已無從併為實體上審判，
自應併予駁回。
據上論結，應依刑事訴訟法第三百九十五條前段，判決如主文。
中    華    民    國  九十八  年    四    月    九    日
                      最高法院刑事第九庭
                          審判長法官  邵  燕  玲
                                法官  李  伯  道
                                法官  孫  增  同
                                法官  李  英  勇
                                法官  許  錦  印
      本件正本證明與原本無異
                                      書  記  官
中    華    民    國  九十八  年    四    月   十三   日
                                                      Ｑ


司法院資訊處製作；財團法人民間司法改革基金會備份。
